【裁判字號】    99,訴緝,68
【裁判日期】    990819
【裁判案由】    妨害自由等
【裁判全文】
臺灣臺南地方法院刑事判決              99年度訴緝字第68號
公  訴  人  臺灣台南地方法院檢察署檢察官
被      告  乙○○
上列被告因妨害自由等案件，經檢察官提起公訴（86年度偵字第
2807號、3794號），本院判決如下：
    主  文
本件免訴。
    理  由
一、公訴意旨略以：被告乙○○、游陳金蓮與甲○○間存有債權
    債務糾紛，惟甲○○則避不見面。甲○○之其他債權人鄭崑
    生、孫銘堅、蔡日昇、魏德政（妨害自由及重利部分，另為
    不起訴處分）於民國（下同）86年2月14日尋獲甲○○，經
    甲○○同意，即邀同乙○○、游陳金蓮，前往台南市○○路
    ○段178號「泡沫紅茶店」會合，共同處理甲○○積欠債務
    ，鄭崑生等人即與甲○○一同該處，雙方甫至上開「泡沫紅
    茶店」，乙○○即基於傷害之犯意，持5公斤裝之瓦斯桶毆
    擊甲○○，復持水果刀擬刺甲○○時，為同行之吳俊毅攔下
    ，使甲○○受有左額部挫傷、左前臂挫傷、左手第五指瘀腫
    、左手掌瘀腫、右前臂挫傷瘀腫、左胸部挫傷併瘀腫、右下
    肢挫傷併瘀腫之傷害。另游陳金蓮則亦基於幫助之犯意，在
    旁助勢稱：「打斷伊手腳，及打乎死」（台語）。乙○○為
    免甲○○避不見面，致其債權催討無著，即與宋龍慶共同基
    於剝奪他人行動自由之犯意，由宋龍慶看管甲○○，將甲○
    ○私行拘禁於台南市○○路○段一五Ｏ號房間內，嗣因甲○
    ○未注意，以其攜帶之行動電話對外通知友人報警，當場查
    獲，因認被告涉有刑法第277條第1項之傷害罪嫌、同法第
    302條第1項之剝奪他人行動自由罪嫌等語。
二、按時效已完成者，應諭知免訴之判決。法院諭知免訴判決，
    得不經言詞辯論為之。刑事訴訟法第302條第2款、第307條
    分別定有明文。次按於偵查中或審判中通緝被告，其追訴權
    之時效均應停止進行，但須注意刑法第83條第3項規定。又
    案經提起公訴或自訴，且在審判進行中，此時追訴權既無不
    行使之情形，自不發生時效進行之問題（29年2月14日院字
    第1963號、63年5月10日大法官會議釋字第138號解釋參照）
    。
三、其次，被告行為後，刑法第80條、第81條、第83條之規定，
    業於94年2月2日修正公布，並於95年7月1日施行。又於中華
    民國94年1月7日刑法修正施行前，其追訴權或行刑權時效已
    進行而未完成者，比較修正前後之條文，適用最有利於行為
    人之規定，刑法施行法第8條之1亦有明文規定。茲比較修正
    前後刑法有關追訴權時效之規定如下：
(一)、依修正後刑法第80條第2款規定「犯最重本刑為三年以上十
    年未滿有期徒刑之罪者，其追訴權時效期間為二十年。」；
    依修正前之刑法第80條第2款規定「三年以上十年未滿有期
    徒刑者，其追訴權時效期間為十年。」。
(二)、修正後刪除刑法第81條；依修正前刑法第81條規定：「追訴
    權之時效、期間，依本刑之最高度計算。有二種以上之主刑
    者，依最重主刑或最重主刑之最高度計算。」。
(三)、依修正後刑法第83條第2項第3款規定：「依第一項後段規定
    停止偵查或通緝，而其期間已達第八十條第一項各款所定期
    間四分之一者，其停止原因視為消滅。」；依修正前刑法第
    83條第3項規定「追訴權時效停止原因繼續存在之期間，如
    達於第八十條第一項（修正前）各款所定期間四分之一者，
    其停止原因視為消滅。」。
(四)、綜合比較上開修正前後刑法第80條、第81條、第83條之規定
    ，以修正前之刑法規定較有利於被告，則關於追訴權時效之
    停止進行及其期間、計算，均一體適用上開修正施行前刑法
    之規定，合先說明。
四、故本件應依修正前刑法第80條第1項第2款、第2項前段、第
    81條及第83條之規定：「三年以上十年未滿有期徒刑者，追
    訴權，因十年不行使而消滅。前項期間自犯罪成立之日起算
    。但犯罪行為有連續或繼續之狀態者，自行為終了之日起算
    。」、「追訴權之時效、期間，依本刑之最高度計算。有二
    種以上之主刑者，依最重主刑或最重主刑之最高度計算。」
    、「追訴權之時效，如依法律之規定，偵查、起訴或審判之
    程序，不能開始或繼續時，停止其進行。前項時效停止，自
    停止原因消滅之日起，與停止前已經過之期間，一併計算。
    停止原因繼續存在之期間，如達於第八十條第一項各款所定
    期間四分之一者，其停止原因視為消滅。」等規定，計算被
    告本案犯罪之追訴權時效完成日期。
五、按追訴權時效之進行，係以不行使為法定之原因，行使則無
    時效進行可言。檢察官已實施偵查，及已提起公訴或自訴，
    且事實上在進行審判中者，其偵查、審判既在依法行使中，
    此時追訴權既無不行使之情形，自不生時效進行之問題，故
    偵查、審判進行中之期間，應自追訴權時效期間予以扣除（
    29年院字第1963號解釋、司法院釋字第138號解釋、最高法
    院82年度第10次刑事庭會議決議參照）。經查：依證人即被
    害人甲○○陳述，被告涉犯刑法第277條第1項傷害罪及第
    302條第1項之妨害自由罪，其行為日為86年2月14日，台南
    市警察局86年2月南市警刑偵字第125號報告書於86年3月5日
    提出於台灣台南地方法院檢察署，檢察官受理開始偵查，於
    86年8月20日提起公訴，並於86年10月14日繫屬本院審理，
    被告於本院審理中經傳拘未到庭，經本院於87年2月11日以
    南院刑緝字第104號發佈通緝，迄未緝獲，此有各該卷證及
    通緝書附卷可稽。茲計算本件追訴權時效期間如下：
(一)、被告所涉犯罪最後行為日為86年2月14日。
(二)、被告被訴涉犯刑法第277條第1項傷害罪最重本刑為3年以下
    有期徒刑，同法第302條第1項妨害自由罪最重本刑為5年以
    下有期徒刑，依修正前刑法第80條第1項第2款、第83條之規
    定，其追訴權時效為10年加計4分之1，追訴權時效期間為12
    年6月。
(三)、本件檢察官開始偵查日期為86年3月5日（台南市警察局報告
    書送達台灣台南地方法院檢察署日期），至本院發布通緝日
    86年2月11日，期間相距11月又8日，扣除檢察官於86年8月
    20日提起公訴至86年10月14日繫屬本院，期間1月又26日。
    此部分偵查、審判行使期間，追訴權既無不行使情形，應自
    追訴權時效期間扣除（亦即應加計算此部分期間），依此計
    算追訴權時效完成之日為99年5月26日（即(一)之86年2月14日
    加上(二)之12年6月，再加上(三)之11月又8日，扣除提起公訴至
    繫屬本院之期間1月又26日）。
六、綜上說明，本件公訴意旨所指被告所涉上開傷害及妨害自由
    等犯行，因被告逃匿，經本院通緝，致審判之程序不能開始
    ，其追訴權時效業已完成，依前開說明，爰不經言詞辯論，
    逕為免訴判決之諭知。
七、末查，依據被告之入出境資料顯示，被告自1996年（即85年
    ）1月25日自中正機場出境後，迄今未再有入境紀錄，有入
    出境資訊連結作業查詢單1紙附卷可按，附此敘明。
據上論斷，應依刑事訴訟法第302條第2款、第307條，判決如主
文。
中    華    民    國    99    年    8     月    19    日
                  刑事第十庭  審判長  法  官  陳威龍
                                      法  官  盧鳳田
                                      法  官  高如宜
以上正本證明與原本無異。
如不服本判決應於收受本判後10日內向本院提出上訴書狀，並應
敘述具體理由。其未敘述上訴理由者，應於上訴期間屆滿後20日
內向本院補提理由書狀（均須按他造當事人之人數附繕本）「切
勿逕送上級法院」。
                                      書記官  陳姿利
中    華    民    國    99    年     8    月    19    日

司法院資訊處製作；財團法人民間司法改革基金會備份。
